臺灣彰化地方法院刑事判決　　　　　　　　　　　　九十三年度訴字第一一八九號
　　公　訴　人　臺灣彰化地方法院檢察署檢察官
　　被　　　告　乙○○
右列被告因違反毒品危害防制條例案件，經檢察官提起公訴（九十三年度毒偵字第二
五五一號），本院判決如左：
    主      文
乙○○施用第一級毒品，累犯，處有期徒刑壹年，扣案之注射針筒壹支沒收；又施用
第二級毒品，累犯，處有期徒刑伍月，扣案之吸食器壹支及打火機壹個均沒收。主刑
部分應執行有期徒刑壹年月。
    事      實
一、乙○○於民國九十年間，因轉讓第一級毒品案件，經台灣高等法院台中分院判處
    有期徒刑一年六月確定，已於九十一年十二月二十七日執行完畢。另曾因施用毒
    品案件，經台灣彰化看守所附設勒戒所執行觀察、勒戒後，認無繼續施用毒品之
    傾向，於九十年九月十一日出所，繼由台灣彰化地方法院檢察署檢察官以九十年
    度毒偵字第三五五○號為不起訴處分確定。惟乙○○於觀察、勒戒執行完畢釋放
    後五年內，仍未戒除毒癮，復於九十三年五月五日二十時二十分前二十六小時內
    某不詳時間，在不詳地點，以針筒注射之方式施用第一級毒品海洛因一次；另於
    九十三年五月五日二十時二十分前四日內某不詳時間，在不詳地點，以將甲基安
    非他命（起訴書誤載為安非他命）置於吸食器上點火燒烤成煙霧狀後再吸入體內
    之方式，施用第二級毒品甲基安非他命一次。嗣乙○○之母親丙○○○查覺上情
    ，乃於九十三年五月五日報警處理，經警員徵得丙○○○同意後進入其住處（彰
    化縣和美鎮○○路二○二號）實施搜索，而查扣乙○○所有供其施用海洛因使用
    之注射針筒一支，及其所有供施用甲基安非他命使用之吸食器一支及打火機一個
    。
二、案經彰化縣警察局和美分局報請台灣彰化地方法院檢察署檢察官偵查起訴。
    理      由
一、訊據被告乙○○矢口否認有任何施用第一、二級毒品之犯行，辯稱：伊自從觀察
    、勒戒執行期滿及有期徒刑執行完畢出所後，就未再施用毒品，惟伊平時有施用
    安眠藥及保肝藥物之習慣，不知此類藥物是否會影響驗尿結果云云。惟查：(一)本
    件係由被告之母親即證人丙○○○報警檢舉被告在家中施用毒品，經警員徵得證
    人丙○○○同意後進入屋內施實搜索，進而在被告房間外之浴室內及走廊上之衣
    櫃裡，查獲以玻璃燈炮製成之吸食器一支、打火機一個及注射針筒一支等情，業
    據證人丙○○○於警詢、本院審理時證述詳實，並有彰化縣警察局和美分局大霞
    派出所受理各類案件紀錄表一張、司法警察機關搜索經過及搜索結果陳報書、現
    場圖一份及現場照片四張附卷可參，另有注射針筒一支、吸食器一支及打火機一
    個扣案可佐。被告雖辯稱上述扣案物不知是何人所有云云，惟證人丙○○○於警
    詢時證稱：「這些東西是乙○○所有。最近她都在浴室吸毒叫門她都不開」，另
    於本院審理時證稱：「因為被告常常吵著要錢，我跟警察說她可能在施用毒品，
    才會常常跟我要錢‧‧‧注射針筒、吸食器及打火機應該是被告的，扣案物在廁
    所外的櫥櫃查到，櫥櫃是被告在使用」、「家裡的廁所只有我跟被告二人在使用
    」等語。衡以證人丙○○○與被告為母女至親之關係，證人丙○○○自無任意攀
    誣被告之可能，故其證詞堪以採信，應認上述施用毒品常見之工具確係被告所有
    ，其辯稱不知東西何人所有云云，顯係卸責之詞，不足採憑。(二)按海洛因係嗎啡
    經化學合成之半人工合成品，其藥（毒）性高於嗎啡，經吸食或注射進入人體，
    藉由人體代謝系統之新陳代謝，分解成藥（毒）性較低之嗎啡，由尿液排泄出人
    體，故於尿液中以嗎啡成分檢出之平均可檢出時限約為二十六小時，此可參照行
    政院衛生署藥物食品檢驗局（八一）藥檢壹字第八一一四八八五號之函文。被告
    坦承其於警方查獲當天曾前往彰化縣警察局和美分局大霞派出所接受採尿，又查
    該份尿液檢體經送驗之結果，係呈現嗎啡之陽性反應，此有彰化縣衛生局煙毒尿
    液檢驗成績書，及彰化縣警察局和美分局委託檢驗尿液代號與真實姓名對照認證
    單在卷可稽，而依認證單上所記載採尿之時間為「九十三年五月五日二十時二十
    分」，並依前揭說明，足認被告於採尿前二十六小時內，應有施用第一級毒品海
    洛因之犯行。(三)另按安非他命經口服投與後約百分之七十於二十四小時內自尿中
    排出，約百分之九十於九十六小時內自尿中排出，且安非他命成分之檢出與其投
    與方式，投與量、個人體質、採尿時間與檢測儀器之精密度等諸多因素有關，因
    此僅憑尿液中呈安非他命陽性反應，並無法確實推算吸食時間距採集時間之長短
    ，惟最長可能不會超過四日，此亦有行政院衛生署藥物食品檢驗局八十一年二月
    八日（八一）藥檢壹字第００一一五六號函足資參佐。查被告於前述時、地採尿
    檢驗之結果，另呈現甲基安非他命之陽性反應（參照同上彰化縣衛生局煙毒尿液
    檢驗成績書），則依此可推斷被告在採尿前四日內，亦應有施用第二級毒品甲基
    安非他命之犯行。(四)被告雖辯稱有施用安眠藥及保肝藥物，並於九十三年十一月
    十日準備程序時聲請本院將藥物送交鑑定以查明是否可能影響驗尿結果（被告稱
    其會在一個星期內提供藥物樣本），惟被告遲至同年十二月十六日審理程序時仍
    未提出任何藥物以供鑑定，是其空言否認施用海洛因及安非他命犯行，無非卸責
    之詞，不足採信。(五)末查被告曾因施用毒品案件，經送台灣彰化看守所附設勒戒
    所執行觀察、勒戒後，認無繼續施用毒品之傾向，於九十年九月十一日出所，繼
    由台灣彰化地方法院檢察署檢察官以九十年度毒偵字第三五五○號為不起訴處分
    確定等情，有台灣高等法院被告全國前案紀錄表附卷可憑。綜上，本件事證明確
    ，被告犯行堪以認定。
二、按海洛因係毒品危害防制條例第二條第二項第一款所規定之第一級毒品，甲基安
    非他命係同條項第二款所規定之第二級毒品；被告於觀察、勒戒執行完畢釋放五
    年內，再度施用第一級毒品海洛因及第二級毒品甲基安非他命各一次，核其所為
    ，係犯毒品危害防制條例第十條第一項之施用第一級毒品罪，及同條第二項施用
    第二級毒品罪。又其施用第一級及第二級毒品而持有該毒品之低度行為，均為施
    用毒品之高度行為所吸收，爰不另論罪。另查被告於九十年間，曾因轉讓第一級
    毒品案件，經台灣高等法院台中分院判處有期徒刑一年六月確定，已於九十一年
    十二月二十七日執行完畢等情，有臺灣高等法院被告全國前案紀錄表一份附卷可
    憑，其於有期徒刑執行完畢五年之內再犯本件施用第一、二級毒品罪，均為累犯
    ，應分別依法加重其刑。而被告所犯前開施用第一、二級毒品罪二罪之間，犯意
    各別，構成要件互異，應分論併罰。爰審酌被告早年曾有販賣、轉讓毒品之前案
    紀錄（參見台灣高等法院被告全國前案紀錄表），素行非佳，惟仍於觀察、勒戒
    出所後再度施用毒品，顯見其尚乏禁絕毒品之決心，並因此經常向其母要錢，使
    家人生活受擾甚深，另參酌其否認犯行，態度不佳，及具有國小畢業之智識程度
    等一切情狀，就被告所犯上述二罪分別量處如主文所示之刑，並定其應執行之刑
  ，以示懲戒。至扣案之注射針筒一支，應係被告所有供其施用海洛因使用之物，
    而扣案之吸食器一支及打火機一個，應係被告所有供其施用甲基安非他命使用之
    物，均已據證人丙○○○證述如前，爰依法宣告沒收。
據上論斷，應依刑事訴訟法第二百九十九條第一項前段，毒品危害防制條例第十條，
刑法第十一條前段、第四十七條、第三十八條第一項第二款、第五十一條第五款，判
決如主文。
本案經檢察官甲○○到庭執行職務。
中      華      民      國    九十三    年     十二     月     三十     日
                                    審判長法官   余  仕  明
                                    法      官   游  秀  雯
                                    法      官   黃  玉  齡
右正本證明與原本無異。
如不服本判決，應於判決送達後十日內向本院提出上訴狀( 須附繕本 )。
                                    法院書記官   林  怡  吟
中      華      民      國    九十三    年     十二     月     三十     日
附錄本案論罪科刑法條全文：
毒品危害防制條例第十條
(1)施用第一級毒品者，處六月以上五年以下有期徒刑。
(2)施用第二級毒品者，處三年以下有期徒刑。
